【裁判字號】    99,抗,23
【裁判日期】    990210
【裁判案由】    本票裁定
【裁判全文】
臺灣板橋地方法院民事裁定                99年度抗字第23號
抗  告  人
即  相對人  甲○○
相  對  人
即  聲請人  信誠資產管理有限公司
法定代理人  乙○○
上列當事人間聲請本票裁定准予強制裁定事件，抗告人對於本院
中華民國99年1 月5 日99年度司票字第54號裁定提起抗告，本院
裁定如下：
    主      文
抗告駁回。
抗告程序費用由抗告人負擔。
    理      由
一、本件抗告意旨略以：伊不認識乙○○，懷疑相對人是討債公
    司。又系爭本票發票日為民國92年10月14日，相對人迄今始
    聲請本票准許強制執行之裁定，已罹於時效規定，抗告人拒
    絕給付，爰依法提出抗告等語。
二、按執票人向本票發票人行使追索權時，得聲請法院裁定後強
    制執行，票據法第123 條定有明文。次按本票執票人，依上
    開規定，聲請法院裁定許可對發票人強制執行，係屬非訟事
    件，此項聲請之裁定，及抗告法院之裁定，僅依非訟事件程
    序，以審查強制執行許可與否，並無確定實體上法律關係存
    否之效力，如發票人就票據債務之存否或數額有爭執時，應
    由發票人提起確認之訴，以資解決（最高法院57年度台抗字
    第76號、56年度台抗字第714 號判例意旨參照）。再按本票
    准許強制執行之裁定，屬非訟事件裁定，為裁定之法院僅就
    本票為形式上審查，縱本票已罹於時效，為裁定之法院亦無
    從審酌屬於實體上法律關係之時效消滅事由。況非訟事件之
    裁定，不經言詞辯論，抗告人提出時效抗辯，相對人或許亦
    有時效中斷事由而不及主張，有礙其防禦之實施，故抗告法
    院不得審酌其時效抗辯（最高法院83年度台抗字第227 號裁
    定意旨、臺灣高等法院暨所屬法院94年法律座談會民事類提
    案第15、15-1號研討結果參照）。
三、經查，本件相對人執有抗告人於民國92年10月14日簽發免除
    作成拒絕證書之本票1 紙（票號：001151號，未載受款人，
    下稱系爭本票），詎經提示後未獲清償之事實，有卷附本票
    可稽，相對人據以聲請准予裁定強制執行，於法尚無不合。
    又抗告人雖抗辯相對人之請求已罹於時效，不得再行主張票
    據上權利，抗告人拒絕給付等語，惟查本票執票人依票據法
    第123 條規定，向本票發票人行使追索權，聲請法院裁定強
    制執行，其性質與非訟事件無殊，對於此項聲請所為裁定，
    僅依非訟事件程序，就本票形式上之要件是否具備予以審查
    為已足。另系爭本票債權是否罹於時效，涉及系爭本票時效
    起算點及有無中斷之事由，須就票據法律關係為實質之審查
    始能判斷。揆諸首開說明，應由抗告人另行提起訴訟以資解
    決，自非本件非訟程序所得加以審究。是抗告人據以指摘原
    裁定不當，聲明求為廢棄，為無理由，應予駁回，爰裁定如
    主文。
四、結論：本件抗告為無理由，依非訟事件法第46條、第21條第
    2 項，民事訴訟法第495 條之1 第1 項、第449 條第1 項、
    第78條，裁定如主文。
中    華    民    國    99    年    2     月    10    日
                  民事第三庭  審判長法  官  朱耀平
                                    法  官  劉以全
                                    法  官  吳金芳
上為正本係照原本作成。
如不服本裁定，僅得於收受本裁定正本送達後10日內向本院提出
再抗告狀，並繳納再抗告裁判費新台幣1,000元。
中    華    民    國    99    年    2     月    10    日
                                    書記官  陳昭綾

司法院資訊處製作；財團法人民間司法改革基金會備份。
